臺灣雲林地方法院刑事判決
110年度易字第85號
公  訴  人  臺灣雲林地方檢察署檢察官
被      告  陳泰豪



上列被告因詐欺案件，經檢察官提起公訴（110年度偵緝字第3號
），被告於準備程序中對被訴事實為有罪之陳述，經本院合議庭
裁定由受命法官獨任進行簡式審判程序，判決如下：
    主  文
陳泰豪犯以網際網路對公眾散布而詐欺取財罪，處有期徒刑壹年
。未扣案之犯罪所得新臺幣伍仟元沒收，於全部或一部不能沒收
或不宜執行沒收時，追徵其價額。
    事  實
一、陳泰豪意圖為自己不法所有，基於以網際網路對公眾散布而
    詐欺取財之犯意，於民國109年6月30日晚上11時許前之某時
    ，在不詳地點，透過網際網路方式，以暱稱「陳誒」之帳號
    ，在社群網站FACEBOOK（下稱臉書）之社團「蘋果花網路3C
    中古新機回收」網頁上，刊登出售Apple廠牌無線耳機（白
    色）之虛偽訊息供不特定多數人瀏覽購買，莊喻筑於同日晚
    上11時許瀏覽上開網頁後，有意購買而傳送臉書訊息與陳泰
    豪聯繫，陳泰豪遂向莊喻筑佯稱願以新臺幣（下同）5,000
    元之價格出售上開耳機1組，並相約於翌日上午11時30分許
    ，在雲林縣○○鎮○○路0段000號之統一超商于滿門市面交商品
    ，致莊喻筑陷於錯誤，誤認陳泰豪確有Apple廠牌無線耳機
    可以出售，乃於109年7月1日上午11時30分許，在上開統一
    超商門市內，當面交付現金5,000元予陳泰豪，陳泰豪隨後
    以自己未攜帶耳機商品出門，要向其他朋友或販賣手機之店
    家調貨，之後再將耳機寄送予莊喻筑為由，藉故離開該門市
    ，即未再返回。嗣因莊喻筑遲未取得所購買之耳機，又設法
    聯繫陳泰豪未果，始悉受騙。莊喻筑復於109年7月30日凌晨
    1時4分許，在臉書前揭社團網頁內，發覺陳泰豪另以暱稱「
    蕭豪」之帳號，刊登欲出售IPHONE 11手機之訊息，旋以臉
    書訊息聯絡陳泰豪，佯裝欲購買上開手機，並相約於翌日上
    午8時30分許，在統一超商真嘉門市面交商品，同時報警處
    理，因而循線查知上情。
二、案經莊喻筑訴由雲林縣警察局斗六分局報告臺灣雲林地方檢
    察署檢察官偵查起訴。
    理  由
壹、程序方面：
    被告陳泰豪本案所犯並非死刑、無期徒刑、最輕本刑為3年
    以上有期徒刑之罪或高等法院管轄第一審案件，其於準備程
    序進行中，先就被訴事實為有罪之陳述（見本院卷第61頁）
    ，經告知其簡式審判程序之旨，並聽取公訴人及被告之意見
    後，本院業已依刑事訴訟法第273條之1第1項之規定，裁定
    由受命法官獨任以簡式審判程序進行本案之審理，是本案之
    證據調查，依刑事訴訟法第273條之2規定，自不受同法第15
    9條第1項、第161條之2、第161條之3、第163條之1及第164
    條至第170條規定之限制，合先敘明。
貳、實體方面：
一、認定事實所憑之證據及理由：
    上開事實，業據被告於偵訊、本院準備程序中及審理時坦承
    不諱（見偵緝卷第9至12頁；本院卷第61至66、74、76頁）
    ，核與證人即告訴人莊喻筑於警詢及本院準備程序中所證情
    節大致相符（見警9691號卷第9至14頁；本院卷第62至66、6
    8頁），並有告訴人所提與被告聯繫之手機通聯紀錄、被告
    以暱稱「蕭豪」之帳號在臉書社團內刊登銷售手機訊息之通
    知、臉書訊息內容擷圖共36張、統一超商于滿門市店內監視
    器錄影畫面擷圖1張、被告為警查獲之照片1張在卷可佐（見
    警9691號卷第21至39頁），足認被告之任意性自白與事實相
    符，應值採信。是本案事證明確，被告上開犯行堪以認定，
    應依法論科。
二、論罪科刑：
  ㈠核被告所為，係犯刑法第339條之4第1項第3款之以網際網路
    對公眾散布而犯詐欺取財罪。起訴意旨雖認被告本案係犯刑
    法第339條第1項之詐欺取財罪嫌，然被告係在不特定多數人
    均得瀏覽之社群網站社團內，刊登販售Apple廠牌無線耳機
    之虛偽訊息，以此方式對公眾散布而遂行詐欺取財目的，此
    業經被告供承在卷（見警9691號卷第4至6頁；偵緝卷第9至1
    2頁；本院卷第61至66頁），且經告訴人指證明確（見警969
    1號卷第9至14頁；本院卷第61至66、68頁），是被告所為應
    屬以網際網路對公眾散布而詐欺取財之犯行，起訴意旨上開
    認定，容有未恰。對此，公訴檢察官業於本院審理時變更起
    訴法條為刑法第339條之4第1項第3款之以網際網路對公眾散
    布而詐欺取財罪（見本院卷第66頁），本院自無庸變更起訴
    法條。又本院已當庭對被告踐行告知上開經檢察官變更後罪
    名之程序（見本院卷第66頁），給予被告攻擊、防禦之機會
    ，足以確保被告防禦權之行使，併此敘明。
  ㈡爰審酌被告正值青壯，有謀生能力，竟不思循正當途徑賺取
    財物，率爾利用網際網路對公眾散布虛偽訊息詐欺取財，侵
    害告訴人之財產法益，致告訴人受有5,000元之金錢損失，
    所為實有不該；又被告雖於本院審理過程中與告訴人調解成
    立，有本院110年度司刑移調字第69號調解筆錄在卷可稽（
    見本院卷第55頁），然其迄今仍未依約履行調解條件，亦有
    本院110年5月18日公務電話紀錄單存卷足憑（見本院卷第99
    頁），難認其確有填補告訴人所受損害之誠意；惟念及被告
    尚知坦承犯行之犯後態度，兼衡其自陳為高中肄業之智識程
    度，因另案遭羈押前係從事小額放款工作，月收入約7至8萬
    元不等，未婚，家中尚有奶奶、父親之家庭生活、工作經濟
    狀況等一切情狀（見本院卷第77頁），量處如主文所示之刑
    。
三、沒收部分：
    按犯罪所得，屬於犯罪行為人者，沒收之，但有特別規定者
    ，依其規定；前2項之沒收，於全部或一部不能沒收或不宜
    執行沒收時，追徵其價額，刑法第38條之1第1項、第3項分
    別定有明文。又刑法犯罪所得沒收之規定，旨在澈底剝奪犯
    罪行為人因犯罪而直接、間接所得，或因犯罪所生之財物及
    相關利益，以貫徹任何人都不能坐享或保有犯罪所得或犯罪
    所生利益之理念，藉以杜絕犯罪誘因，而遏阻犯罪。並為優
    先保障被害人因犯罪所生之求償權，限於個案已實際合法發
    還被害人時，始無庸沒收。故如犯罪所得已實際合法發還被
    害人，或被害人已因犯罪行為人和解賠償而完全填補其損害
    者，自不得再對犯罪行為人之犯罪所得宣告沒收，以免犯罪
    行為人遭受雙重剝奪。反之，若犯罪行為人雖已與被害人達
    成和解，但完全未賠償或僅賠償其部分損害，致其犯罪所得
    尚超過其賠償被害人之金額者，法院為貫徹前揭新修正刑法
    之理念（即任何人都不能坐享或保有犯罪所得或所生利益）
    ，仍應就其犯罪所得或所生利益超過其已實際賠償被害人部
    分予以宣告沒收（最高法院108年度台上字第1440號、107年
    度台上字第3837號判決意旨參照）。經查，被告以事實欄一
    所示手法詐得告訴人交付之現金5,000元，其已全數花用殆
    盡乙情，業據其供明在卷（見本院卷第64頁），此乃被告本
    案犯行之不法利得，且未據扣案，亦核無刑法第38條之1第5
    項或第38條之2第2項所定情形（被告雖與告訴人調解成立，
    然迄未給付任何賠償金額，已如前述，難認其犯罪所得已實
    際合法發還被害人，亦不生宣告沒收其犯罪所得容有過苛之
    虞之問題），爰依刑法第38條之1第1項前段、第3項規定宣
    告沒收，於全部或一部不能沒收或不宜執行沒收時，追徵其
    價額。
據上論斷，應依刑事訴訟法第273條之1第1項、第299條第1項前
段，刑法第339條之4第1項第3款、第38條之1第1項前段、第3項
，刑法施行法第1條之1第1項，判決如主文。 
本案經檢察官江金星、段可芳提起公訴，檢察官蕭仕庸到庭執行
職務。
中　　華　　民　　國　　110 　年　　5 　　月　　21　　日
                  刑事第六庭  法  官  蘇珈漪
以上正本證明與原本無異。
如不服本判決應於收受判決後 20 日內向本院提出上訴書狀，並
應敘述具體理由；其未敘述上訴理由者，應於上訴期間屆滿後
20 日內向本院補提理由書（均須按他造當事人之人數附繕本）
。「切勿逕送上級法院」。
                              書記官  曾百慶 
中　　華　　民　　國　　110 　年　　5 　　月　　21　　日

附錄本案論罪科刑法條全文：
中華民國刑法第339條之4
犯第339條詐欺罪而有下列情形之一者，處1年以上7年以下有期
徒刑，得併科1百萬元以下罰金：
一、冒用政府機關或公務員名義犯之。
二、三人以上共同犯之。
三、以廣播電視、電子通訊、網際網路或其他媒體等傳播工具，
    對公眾散布而犯之。前項之未遂犯罰之。